ACORDAO-COMPLETO-2395077

ACÓRDÃO 2364/2020 ATA 6/2020 - PRIMEIRA CÂMARA

VISTOS, relatados e discutidos estes autos que tratam de ato de concessão de aposentadoria emitido pelo Universidade Federal de Minas Gerais em favor da ex-servidora Maria do Rosário Pompea de Aquino;
ACORDAM os Ministros do Tribunal de Contas da União, reunidos em Sessão da 1ª Câmara, com fundamento no art. 71, inciso III, da Constituição Federal, nos arts. 1º, inciso V, e 39, inciso II, da Lei 8.443/1992, no art. 260, § 1º, do RI/TCU e ante as razões expostas pelo Relator, em:
9.1. considerar ilegal o ato de concessão de aposentadoria, emitido em favor de Maria do Rosário Pompea de Aquino (XXX.794.356-XX) , recusando o respectivo registro;
9.1.1. dispensar a devolução dos valores indevidamente recebidos até a data da ciência pela Universidade Federal de Minas Gerais do presente acórdão, com base no Enunciado 106 da Súmula da Jurisprudência do TCU;
9.2. determinar à Universidade Federal de Minas Gerais, com base no art. 45 da Lei 8.443/1992, que:
9.2.1. faça cessar os pagamentos decorrentes do ato impugnado, em especial da rubrica judicial referente à GAE, comunicando ao TCU, no prazo de quinze dias, as providências adotadas, nos termos do art. 262, caput, do Regimento Interno do TCU, art. 8º, caput, da Resolução-TCU 206/2007 e art. 19, caput, da Instrução Normativa-TCU 78/2018;
9.2.2. emita novo ato de aposentadoria, livre da irregularidade apontada, submetendo-o ao TCU, no prazo de trinta dias, consoante os arts. 262, § 2º, do Regimento Interno do TCU e 19, § 3º, da Instrução Normativa TCU 78/2018;
9.2.3. comunique à interessada o teor desta decisão, alertando-a de que o efeito suspensivo proveniente da interposição de eventual recurso não a exime da devolução dos valores percebidos indevidamente após a respectiva notificação, caso o recurso não seja provido;
9.2.4. no prazo de 30 (trinta) dias, contados da ciência desta decisão, envie a este Tribunal documentos comprobatórios de que a interessada está ciente da presente deliberação.

Ato de concessão de aposentadoria emitido pela Universidade Federal de Minas Gerais. Apreciação para fins de registro.

Primeira Câmara

Universidade Federal de Minas Gerais.

3. Interessado: Maria do Rosário Pompea de Aquino (XXX.794.356-XX).

13.1. Ministros presentes: Walton Alencar Rodrigues (Presidente), Benjamin Zymler, Bruno Dantas e Vital do Rêgo (Relator).
13.2. Ministros-Substitutos presentes: Augusto Sherman Cavalcanti e Weder de Oliveira.

VITAL DO RÊGO

Adoto como relatório, com os devidos ajustes de forma, a instrução elaborada no âmbito da Secretaria de Fiscalização de Pessoal (peça 10) , com a qual se manifestou de acordo o corpo gerencial daquela unidade técnica especializada (peça 11) , a seguir transcrita:
INTRODUÇÃO
1.	Trata-se de ato de concessão de aposentadoria de Maria do Rosario Pompea de Aquino (XXX.794.356-XX) , ex-servidora da Universidade Federal de Minas Gerais.
2.	O ato foi submetido, para fim de registro, à apreciação do Tribunal de Contas da União (TCU) , de acordo com o art. 71, inciso III, da Constituição Federal. O cadastramento e a disponibilização ao TCU ocorreram por intermédio do Sistema de Apreciação e Registro de Atos de Admissão e Concessões, na forma dos arts. 2º, caput e incisos I a VI, e 4º, caput, da Instrução Normativa - TCU 78/2018.
HISTÓRICO
3.	Em 2013, esta Unidade Técnica encaminhou diligência à Jurisdicionada e oitiva à ex-servidora, solicitando informações acerca do pagamento de decisão judicial referente a GAE (peças 1 e 2) .
4.	A resposta da interessada está anexada à peça 4; a Jurisdicionada, por sua vez, encaminhou os documentos acostados à peça 5.
EXAME TÉCNICO
5.	Consta do ato de concessão disponibilizado no Sisac, bem como da ficha financeira atual, a inclusão de rubrica decorrente de provimento judicial, no valor de R$ 177,72, alusiva ao pagamento da GAE, em desacordo com a Jurisprudência desta Corte, constante de Súmula 276, no sentido da ilegalidade do pagamento de vantagens da estrutura remuneratória anterior que não foram expressamente recepcionadas pela estrutura remuneratória atual. Cumpre transcrever, por oportuno, o teor da referida Súmula 276, in verbis: 
As vantagens da estrutura remuneratória anterior não se incorporam à atual, exceto quando expressamente consignadas em lei superveniente.
6.	Em resposta à oitiva (peça 2) , a ex-servidora alegou:
	a) haver transcorrido o prazo decadencial (peça 4, p. 1-7) ; 
	b) desrespeito aos princípios da segurança jurídica, da irredutibilidade de vencimentos e do direito adquirido (peça 4, p. 7-10) .
7.	Acerca da decadência do direito de a Administração rever os seus próprios atos e o exercício do controle externo por parte deste Tribunal, cabe ressaltar que o Supremo Tribunal Federal já se pronunciou acerca da não incidência da decadência administrativa, em face da inaplicabilidade do art. 54 da Lei 9.784/1999, aos processos por meio dos quais o TCU exerce sua competência constitucional de controle externo, prevista no inciso III do art. 71 da Constituição Federal, consoante entabulado no MS 24.859, verbis:
‘EMENTA: CONSTITUCIONAL. ADMINISTRATIVO. PENSÃO. T.C.U.: JULGAMENTO DA LEGALIDADE: CONTRADITÓRIO. PENSÃO: DEPENDÊNCIA ECONÔMICA.
I. - O Tribunal de Contas, no julgamento da legalidade de concessão de aposentadoria ou pensão, exercita o controle externo que lhe atribui a Constituição Federal, art. 71, III, no qual não está jungindo a um processo contraditório ou contestatório. Precedentes do STF.
II. - Inaplicabilidade, no caso, da decadência do art. 54 da Lei 9.784/99.
III. - Concessão da pensão julgada ilegal pelo TCU, por isso que, à data do óbito do instituidor, a impetrante não era sua dependente econômica.
IV. – MS indeferido.’
8.	No que se refere à irredutibilidade, o entendimento desta Corte de Contas é de que é ilegal o pagamento de vantagens da estrutura remuneratória anterior que não foram expressamente recepcionadas pela estrutura remuneratória atual. Ademais, a redução de proventos de aposentadoria em desacordo com a lei não ofende o princípio da irredutibilidade de vencimentos.
9.	Quanto aos argumentos alusivos à segurança jurídica e à irredutibilidade de vencimentos, o entendimento desta Corte está firmado no sentido de que não há violação ao princípio da segurança jurídica, uma vez que a aposentadoria é ato complexo que somente se aperfeiçoa após o registro determinado pelo TCU (Precedentes: Acórdãos 12627/2018 e 11569/2018, ambos da 1ª Câmara, e de relatoria do Ministro Benjamin Zymler) .
10.	 Desse modo, verifica-se que os argumentos apresentados pela inativa não têm o condão de elidir a irregularidade apontada. Assim, propõe-se considerar ilegal o ato de concessão em exame, negando-lhe registro.
CONCLUSÃO
11.	 Por tudo que foi apresentado, propõe-se considerar ilegal, negando-lhe registro, o ato de concessão de aposentadoria constante do presente processo.
PROPOSTA DE ENCAMINHAMENTO
12.	 Ante o exposto, e de conformidade com o preceituado nos artigos 71, III, da Constituição Federal de 1988; 1º, V, e 39, II, da Lei 8.443/1992; 1º, VIII, 259, II, 260, § 1º, e 262 do Regimento Interno/TCU, propõe-se:
	a) considerar ilegal, negando-lhe registro, o ato inicial de concessão de aposentadoria da ex-servidora Maria do Rosário Pompea de Aquino (CPF: XXX.794.356-XX) ;
	b) dispensar o ressarcimento das quantias indevidamente recebidas, presumida a boa-fé, consoante o disposto no Enunciado 106 da Súmula de Jurisprudência do TCU;
	c) determinar à Universidade Federal de Minas Gerais que:
	c.1) abstenha-se de realizar pagamentos decorrentes do ato de aposentadoria considerado ilegal, no prazo de 15 (quinze) dias, prazo esse contado a partir da ciência dessa deliberação, sujeitando-se a autoridade administrativa omissa à responsabilidade solidária, nos termos do art. 262, caput, do Regimento Interno do TCU;
	c.2) comunique à interessada acerca do teor deste Acórdão, alertando-a de que o efeito suspensivo proveniente da interposição de eventuais recursos junto ao TCU não a eximirá da devolução dos valores percebidos indevidamente após a respectiva notificação, caso os recursos não sejam providos;
	c.3) emita, no prazo de 30 (trinta) dias, novo ato de concessão, escoimado da irregularidade apontada, consoante o disposto no § 2º do art. 262 do Regimento Interno do TCU, disponibilizando o referido ato no e-Pessoal para apreciação desta Corte; e
	c.4) encaminhe ao TCU o comprovante de que a interessada tomou ciência do inteiro teor desta deliberação.
2.	O Ministério Público, representado nos autos pelo Procurador Dr. Júlio Marcelo de Oliveira, manifestou-se de acordo com a proposição da unidade técnica (peça 12) . 
É o Relatório.

não há

Procurador Júlio Marcelo de Oliveira.

APOSENTADORIA. PERCEPÇÃO DE RUBRICA REFERENTE À GRATIFICAÇÃO DE ATIVIDADE EXECUTIVA - GAE INSTITUÍDA PELA LEI DELEGADA 13/1992, COM FUNDAMENTO EM DECISÃO JUDICIAL NÃO TRANSITADA EM JULGADO. RECONHECIMENTO, PELA DECISÃO JUDICIAL, QUE A DECADÊNCIA DA LEI 9.784/1999 SÓ COMEÇA A INCIDIR NO ATO DE APOSENTADORIA EMITIDO PELO ÓRGÃO DE ORIGEM A PARTIR DO REGISTRO PELO TCU. SUPERVENIÊNCIA DE PLANOS DE CARREIRA QUE ENSEJARAM A ABSORÇÃO DA GAE. AUSÊNCIA DE VIOLAÇÃO À DECISÃO JUDICIAL. ILEGALIDADE. NEGATIVA DE REGISTRO. DETERMINAÇÕES.

APOSENTADORIA (APOS)

Secretaria de Fiscalização de Pessoal (Sefip).

Aprecia-se, nesta oportunidade, ato de concessão de aposentadoria emitido pela Universidade Federal de Minas Gerais em favor da Sra. Maria do Rosário Pompea de Aquino, aposentada no cargo de Técnico em Assuntos Educacionais da entidade desde 24/4/2008.
Em análise preliminar, a Sefip identificou o pagamento da Gratificação de Atividade Executiva - GAE sobre a Vantagem Pessoal Nominalmente Identificada – VPNI prevista no art. 5º do Decreto 95.689/1988, em decorrência de decisão judicial não transitada em julgado. 
Considerando o indício de irregularidade mencionado e em razão de haver transcorrido lapso temporal superior a 5 anos entre a disponibilização do ato ao TCU em 28/8/2008, e a análise por esta Corte de Contas, nos termos do Acórdão 587/2011-TCU-Plenário, foi oportunizada à interessada a garantia constitucional ao contraditório (peça 2) . Em paralelo, a Sefip também realizou diligência junto à UFNG com vistas a esclarecer os tempos averbados na aposentadoria em epígrafe (peça 1) . 
Em resposta, a entidade encaminhou a documentação pertinente (peça 5) . A interessada também compareceu aos autos encaminhando seus argumentos por meio da petição juntada nas peças 4 e 6. Em síntese, a interessada sustenta que: (i) já transcorreu o prazo decadência; (ii) está protegida pelos princípios da segurança jurídica, irredutibilidade de vencimentos e direito adquirido. A entidade apresentou cópia da decisão judicial que impediu a UFMG de suprimir a rubrica inquinada dos proventos da interessada.
Após analisar os argumentos e informações apresentadas, a Sefip propõe considerar ilegal o ato em questão, por entender que não se aplicam ao caso dos autos, a decadência e nem os princípios da segurança jurídica, irredutibilidade de vencimentos e direito adquirido, aduzidos pela interessada, já que o ato de concessão de aposentadoria ainda não foi chancelado pelo TCU.
O Ministério Público junto ao TCU, em seu parecer de peça 12, ratificou as conclusões formuladas pela unidade técnica.
II
Registro minha concordância integral com a proposta formulada pela Sefip, aquiescida pelo MPTCU, razão pela qual acolho os pareceres precedentes por seus próprios fundamentos, valendo-me, para tanto, da técnica da motivação per relationem, nos termos do art. 2º, § 3º, do Decreto 9.830, de 10 de junho de 2019, sem prejuízo de tecer os comentários a seguir.
Em complemento à análise empreendida pela Sefip, vale mencionar que a Lei 10.302/2001 estipulou nova estrutura remuneratória para os cargos técnico-administrativos das instituições federais de ensino (incluindo a inativa que figura nos autos) , expressamente dispôs:
“Art. 1o Os vencimentos dos cargos e empregos dos servidores técnico-administrativos e técnico-marítimos ativos e inativos e dos pensionistas das instituições federais de ensino vinculadas ao Ministério da Educação, de que trata a Lei no 7.596, de 10 de abril de 1987, ressalvados os de professor de 3o grau, de professor de 1o e 2o graus e dos integrantes da área jurídica abrangidos pela Medida Provisória nº 2.229-43, de 6 de setembro de 2001, passam a ser os constantes do Anexo a esta Lei, a partir de 1o de janeiro de 2002.
Art. 2o O estabelecido no art. 1o aplica-se também aos cargos redistribuídos para as instituições federais de ensino, bem como aos empregos, não enquadrados no Plano Único de Classificação e Retribuição de Cargos e Empregos - PUCRCE, até a data de publicação desta Lei.
§ 1º Ficam enquadrados no PUCRCE, a partir de 1o de janeiro de 2002, os servidores ocupantes de cargos efetivos de que trata o caput.
§ 2º O enquadramento observará as normas pertinentes ao PUCRCE.
§ 3º A diferença que se verificar entre a remuneração percebida e aquela a que os servidores passarem a fazer jus após o enquadramento será assegurada como vantagem pessoal nominalmente identificada, a ser absorvida por ocasião do desenvolvimento no cargo.
§ 4º A vantagem pessoal de que trata o § 3º estará sujeita exclusivamente à atualização decorrente de revisão geral da remuneração dos servidores públicos federais.
Art. 3º Sobre os vencimentos referidos no art. 1º incidirão os reajustes concedidos a título de revisão geral da remuneração dos servidores públicos federais a partir de 1º de janeiro de 2002, inclusive.
............................................................................................................................................
Art. 6º Não é devida aos servidores alcançados por esta Lei a Gratificação de Atividade Executiva de que trata a Lei Delegada no 13, de 27 de agosto de 1992.” (destaques acrescidos) 
Resta claro que a norma em comento extinguiu a GAE e concedeu expressivo aumento de valor, a título de reestruturação remuneratória, para o vencimento básico dos cargos técnico-administrativos da instituição. Com isso, a partir da edição da norma transcrita, não mais subsistia nenhum fundamento jurídico ou lógico para a manutenção – na composição dos novos vencimentos/proventos – de parcelas compensatórias referentes, precisamente, a diferenças de GAE e vencimento básico havidas em 1988.
Também vale ressaltar que no ordenamento jurídico pátrio, não existe direito adquirido a regime de vencimentos, como reiteradamente tem afirmado o Supremo Tribunal Federal:
“É firme a jurisprudência do STF no sentido de que a garantia do direito adquirido não impede a modificação para o futuro do regime de vencimentos do servidor público. Assim, e desde que não implique diminuição no quantum percebido pelo servidor, é perfeitamente possível a modificação no critério de cálculo de sua remuneração.” (RE 241.884/ES, Relator Ministro Sepúlveda Pertence, DJ de 12/9/2003.) 
Nesse sentido, verifico que os proventos da beneficiária sofreram expressiva majoração, sempre em decorrência da implantação de novas estruturas remuneratórias desde 2001.
Observo, ainda, que a decisão judicial que fundamenta o pagamento da rubrica inquinada, proferida pelo TRF da 1ª Região nos autos do processo 0038975-65.2006.4.01.3800, reconheceu que, para o TCU, no exercício da competência dada pelo art. 71, inciso III, da CF/88, o prazo decadencial somente começa a contar a partir do registro pela Corte de Contas. Nesse sentido, transcrevo o excerto pertinente do voto que culminou na decisão proferida pelo citado Tribunal Regional Federal:
 (...) 
Por outro lado, a jurisprudência do STF e do STJ estabelece a sistemática de contagem do prazo decadencial, previsto na Lei 9.784/1999, nas hipóteses em que o Tribunal de Contas atua no julgamento da legalidade do ato de concessão da aposentadoria/pensão/reforma.
Neste sentido:
Ementa: AGRAVO REGIMENTAL EM MANDADO DE SEGURANÇA. ACÓRDÃO DO TCU QUE CONSIDEROU ILEGAL ATO QUE INCLUIU NOVAS PARCELAS AOS PROVENTOS DO IMPETRANTE, NEGANDO-LHE REGISTRO. OCORRÊNCIA DE OFENSA AOS PRINCÍPIOS CONSTITUCIONAIS DO CONTRADITÓRIO E DA AMPLA DEFESA. AGRAVO REGIMENTAL A QUE SE NEGA PROVIMENTO. 1. A jurisprudência desta Corte firmou-se no sentido da impossibilidade de aplicação do prazo decadencial enquanto não ocorrer o aperfeiçoamento do ato complexo de concessão de aposentadoria, ou seja, até o julgamento do registro pelo TCU. Entretanto, esta Corte reconheceu o direito ao contraditório e à ampla defesa, desde que o Tribunal de Contas não examine a legalidade do ato concessivo de aposentadoria ou pensão no prazo de 5 anos, contado da chegada do processo no TCU. (Precedentes: MS 25.116/DF, Rel. Min. Ayres Britto, Tribunal Pleno, DJe 10/2/2011; MS 28.576/DF, Rel. Min. Ricardo Lewandowski, Segunda Turma, DJe 11/6/2014; MS 31.342-AgR/DF, Rel. Min. Dias Toffoli, Primeira Turma, DJe 10/12/2012) . 2. Conforme informações do próprio órgão, o ato foi disponibilizado ao TCU para análise em 22/1/2001 e julgado ilegal pelo Acórdão 2.955/2006, na sessão de 17/10/2006. Houve, portanto, o decurso de 5 anos necessário para que abrisse ao impetrante o direito à ampla defesa e ao contraditório. 3. Agravo regimental a que se nega provimento.
 (MS 27082 AgR, Relator (a) :  Min. LUIZ FUX, Primeira Turma, julgado em 18/08/2015, ACÓRDÃO ELETRÔNICO DJe-175 DIVULG 04-09-2015 PUBLIC 08-09-2015) 
PROCESSUAL CIVIL. ADMINISTRATIVO. AGRAVO REGIMENTAL NO RECURSO ESPECIAL. ARGUMENTOS INSUFICIENTES PARA DESCONSTITUIR A DECISÃO ATACADA. VIOLAÇÃO AO ART. 535 DO CPC. INOCORRÊNCIA. SERVIDOR PÚBLICO FEDERAL. REVISÃO DE APOSENTADORIA. ATO COMPLEXO. MANIFESTAÇÃO DO TRIBUNAL DE CONTAS DA UNIÃO. TERMO INICIAL DO PRAZO PREVISTO NO ART. 54 DA LEI N. 9.784/1999. RECURSO ESPECIAL PROVIDO.
I - A Corte de origem apreciou todas as questões relevantes apresentadas com fundamentos suficientes, mediante apreciação da disciplina normativa e cotejo ao posicionamento jurisprudencial aplicável à hipótese. Inexistência de omissão, contradição ou obscuridade.
II - O acórdão recorrido está em confronto com o entendimento desta Corte, segundo o qual a aposentadoria do servidor público, por ser ato administrativo complexo, somente aperfeiçoa-se com a confirmação, pelo respectivo Tribunal de Contas, iniciando-se, então, o prazo decadencial previsto no art. 54, da Lei n. 9784/99.
III - O Agravante não apresenta, no regimental, argumentos suficientes para desconstituir a decisão agravada.
IV - Agravo Regimental improvido.
 (AgRg no REsp 1361526/PE, Rel. Ministra REGINA HELENA COSTA, PRIMEIRA TURMA, julgado em 03/03/2016, DJe 11/03/2016) 
PROCESSUAL CIVIL E ADMINISTRATIVO. AGRAVO REGIMENTAL NO RECURSO ESPECIAL. AFASTADA A INCIDÊNCIA DA SÚMULA N. 126 DO SUPERIOR TRIBUNAL DE JUSTIÇA. APOSENTADORIA. DECADÊNCIA NÃO CONFIGURADA. JULGAMENTO DE LEGALIDADE PELO TRIBUNAL DE CONTAS DA UNIÃO. ATO COMPLEXO. PRECEDENTES. AGRAVO REGIMENTAL DESPROVIDO.
- O Tribunal de origem firmou sua convicção em fundamento de índole infraconstitucional. Desse modo, deve ser afastada a incidência da Súmula n. 126 do Superior Tribunal de Justiça.
- A jurisprudência desta Corte firmou-se no sentido de que não se consuma a decadência prevista no art. 54 da Lei n. 9.784/99 no período compreendido entre o ato administrativo concessivo de aposentadoria e o posterior julgamento de sua legalidade pelo Tribunal de Contas da União, porquanto o respectivo ato de aposentação é juridicamente complexo, que se aperfeiçoa com o registro na Corte de Contas.
Agravo regimental desprovido.
 (AgRg no REsp 1124288/RS, Rel. Ministro ERICSON MARANHO (DESEMBARGADOR CONVOCADO DO TJ/SP) , SEXTA TURMA, julgado em 16/02/2016, DJe 25/02/2016) 
Assim, o prazo decadencial constante na Lei 9.784/99, somente começa a fluir a partir do registro do ato de reforma/aposentadoria/pensão no TCU. 
Em todo caso, cumpre seja assegurado o direito ao contraditório e à ampla defesa, desde que o Tribunal de Contas não examine a legalidade do ato concessivo de aposentadoria/reforma/pensão no prazo de 5 anos, contado da chegada do processo naquela Corte de Contas.
 (...) 
Consoante documentação apresentada, a revisão administrativa dos rendimentos/aposentadorias das recorridas se deu no âmbito da UFMG, mas em razão acórdão do TCU. 
Entretanto, o acórdão do TCU (n. 734/2006 – TC 1ª Câmara, processo n. TC-Processo 000.999/2004-5) que serviu de fundamento à revisão administrativa tratou de apreciar o pedido de registro de aposentadoria de servidores que não constam do polo ativo, a saber: William Luiz da Silva e Wilma Mora Bomfim Pereira. 
Em consulta ao site do TCU, constata-se que o julgamento, em sessão do dia 28 de março de 2006, foi pela ilegalidade do ato de aposentadoria dos citados servidores da UFMG, negando-lhes registro. 
No caso do servidor William Luiz da Silva a ilegalidade seria em razão de o mesmo perceber vantagem pessoal decorrente da diferença de enquadramento prevista no artigo 5º do Decreto nº 95.689/1988, com a incidência a Gratificação de Atividade Executiva – GAE. 
O acórdão também determinou fossem tomada providências, no âmbito da UFMG, no sentido de fazer o pagamento aos servidores citados, bem como para que “passe a adotar o entendimento manifestado nesta deliberação para todos os casos similares, sob pena de aplicação, aos responsáveis, das sanções previstas na Lei nº 8.443/1992”.
A partir deste julgado, foram iniciadas revisões administrativas dos rendimentos/proventos dos servidores ativos e inativos no âmbito da UFMG, inclusive das autoras.
Ocorre que, não havendo prova nos autos de que a Corte de Contas tenha analisado, individualmente, o ato de concessão da aposentadoria das autoras inativas, tampouco que lhes tenha assegurado ampla defesa, a contagem do prazo de decadência se dá a partir da revisão administrativa implementada no âmbito da UFMG, ou seja, em outubro de 2006. (destaques crescidos) 
Do exposto, verifico que o ato de concessão de aposentadoria constante destes autos, emitido pela UFMG em favor da Sra. Maria do Rosário Pompea de Aquino em 24/4/2008 iniciou a produção de efeitos imediatamente, mas de forma precária, já que até o presente momento, não ocorreu o registro pelo TCU. Portanto, em que pese ter se operado a decadência para a UFMG suprimir a parcela referente à GAE, consoante consta da decisão judicial, essa decadência não alcança a análise realizada pelo TCU para fins de registro. Por tal razão, pode este Tribunal determinar a supressão da rubrica judicial referente à GAE no exercício da competência constitucional prevista no art. 71, inciso III, da CF/1988.
Dessa forma, não prosperam os argumentos sustentados pela interessada em sede de oitiva, de que eventual retificação de sua aposentadoria estaria impossibilitada pela decadência administrativa e ofenderia os princípios da segurança jurídica, irredutibilidade de vencimentos e direito adquirido. Isso porque, conforme já mencionado, nos termos da jurisprudência do STF, os atos de concessão de aposentadoria têm natureza complexa, nascendo de forma precária a partir da concessão pelo gestor competente e aperfeiçoando-se apenas após o registro pela Corte de Contas. Assim, o ato de aposentadoria somente passa a estar plenamente formado (perfeito) , válido  (aferição da legalidade com reflexo de definitividade perante a Administração) e eficaz  (plenamente oponível a terceiros, deixando de apresentar executoriedade provisória) quando recebe o registro pela Corte de Contas.
Considerando essa ordem de ideias entendo que o ato em epígrafe está apto a receber a chancela da legalidade.
Ante o exposto, VOTO para que seja adotada a minuta de acórdão que ora trago ao exame deste Colegiado.
TCU, Sala das Sessões Ministro Luciano Brandão Alves de Souza, em 10 de março de 2020.
Ministro VITAL DO RÊGO 
Relator